【裁判字號】    99,易,435
【裁判日期】    990430
【裁判案由】    侵占
【裁判全文】
臺灣高雄地方法院刑事判決               99年度易字第435號
公  訴  人  臺灣高雄地方法院檢察署檢察官
被      告  乙○○
上列被告因侵占案件，經檢察官提起公訴（98年度偵字第35178
號），本院判決如下：
    主  文
乙○○犯侵占離本人持有物罪，處罰金新臺幣捌仟元，如易服勞
役，以新臺幣壹仟元折算壹日。緩刑貳年。
    事  實
一、乙○○因其子吳書煒所有，並供其日常代步使用，車牌號碼
    WCY-469 號輕型機車原配掛之號牌（綠底白字）於民國98年
    9 月間因故遭拔除，於98年11月21日上午7 時許，見有原配
    掛在甲○○所有，稍早於98年9 月25日失竊之車牌號碼JCM-
    791 重型機車車身之號牌1 面（白底黑字），經不詳之人放
    置在其停放高雄市前鎮區○○○路132 號勞工育樂中心前之
    上開輕型機車踏板上，竟基於意圖為自己不法所有之犯意予
    以侵占，並於同日下午2 時許將該號牌持往坐落高雄市苓雅
    區○○○路287 號之「元泓機車行」，委託不知情之該車行
    技工栓鎖在其所騎上開輕型機車車尾，嗣為警於98年11月22
    日上午7 時30分許，在高雄市○鎮區○○路與聖德街口，發
    現乙○○所騎上開機車懸掛號牌有異而予攔檢查獲，當場扣
    得上開機車車牌1 面。
二、案經高雄市政府警察局前鎮分局報告臺灣高雄地方法院檢察
    署檢察官偵查起訴。
    理  由
壹、證據能力部分：按被告以外之人於審判外之陳述，雖不符刑
    事訴訟法第159 條之1 至之4 之規定，然經當事人於審判程
    序同意作為證據，法院審酌該言詞陳述或書面陳述作成時之
    情況，認為適當者，亦得為證據，刑事訴訟法第159 條之5
    第1 項定有明文。本判決後開引用具有傳聞證據性質之證據
    資料，已經檢察官、被告於審理期日同意為證據使用，是其
    縱無刑事訴訟法第159 條之1 至第159 條之4 或其他傳聞法
    則例外之情形，亦經本院審酌該證據作成之情況，既無違法
    取得情事，復無證明力明顯過低等情形，以得供做法院判斷
    事實之依據為適當，認為均有證據能力，得為證據。
貳、實體部分：
一、訊據被告乙○○於警詢、偵查中及本院審理時，雖均矢口否
    認有何侵占犯行，辯稱：伊所騎機車車牌於98年9 月間遭伊
    兒子吳書煒拆走，伊以為上開車牌為吳書煒私下送回之原車
    牌，才會叫技工協助裝回云云，並聲請傳喚技工丙○○到庭
    作證。經查：
  (一)本件被告乙○○於前揭時地為警查獲時所駕駛者為其子吳書
    煒所有之50cc輕型機車，原配掛車牌號碼應為WCY-469 號，
    然實際懸掛者卻為JCM-791 號，即甲○○所有並於上述時間
    失竊之90cc重型機車配掛之號牌，除據被告乙○○自承在卷
    ，並經證人甲○○於警詢中就失竊情節證述綦詳，復有扣押
    筆錄、扣押物品目錄表、贓物認領保管單、車籍查詢－基本
    資料詳細畫面、失車唯讀案件基本資料、高雄市政府警察局
    車輛尋獲電腦輸入單、採證照片4 幀附卷可參，堪信為真。
  (二)被告乙○○雖辯稱以為上開JCM-791 號號牌為其所騎輕型機
    車原配掛者云云，然前述被告使用之50cc輕型機車原配掛編
    號WCY-469 號牌，除號碼與上開甲○○所有重型機車配掛之
    JCM-791 號相去甚遠，經本院依職權向高雄市監理處南區分
    處函詢結果，其輕型機車原本獲配號牌顏色為「綠底白字」
    ，有該處99年3 月24日高市監南二密字第0991100316號函（
    本院99年度易字第435 號案卷〔下稱本院卷(二)〕第13頁）在
    卷可參，亦與其經查獲當時該車所掛「白底黑字」之重型機
    車號牌，迥然有異，難有混淆，今被告乙○○於本院審理時
    ，雖辯稱對號牌顏色並無概念，然就使用其子吳書煒所有上
    開輕型機車之情形，既自承自98年5 、6 月間開始騎用上開
    輕型機車時，原有號牌仍正常懸掛在車尾，直至98年9 月間
    方才經吳書煒拆走（本院卷(二)第34頁、第35頁）等語，依常
    情對該車原本懸掛號牌之顏色與其嗣後取得者明顯不同，自
    無全然不覺之理，遑論其委託技工丙○○代為懸掛上開車牌
    時，曾經丙○○質疑號牌顏色與車型不符卻不予置理等情，
    已經證人丙○○於本院審理時具結後證述明確（本院卷(二)第
    29頁、第30頁），足徵其所辯誤認該號牌為原車所有云云，
    要與事實不符，不足採信，其前揭侵占離本人持有之物犯行
    ，堪予認定。本件被告犯罪事證已臻明確，應依法論科。
三、核被告乙○○所為，係犯刑法第337 條侵占離本人持有之物
    罪。爰審理其年齡、品行、智識能力、犯罪動機、手段、所
    得財物之價值，對於法益所生侵害之程度，被告乙○○為40
    年7 月23日出生、受有高中畢業教育程度、從事攤販為業之
    人，有警詢年籍等資料附卷可參，並據其在本院審理時自陳
    在卷，本件犯罪時年58歲，前無因犯罪經法院判刑確定之紀
    錄，有臺灣高等法院被告前案紀錄表及臺灣高雄地方法院檢
    察署刑案資料查註紀錄表各1 份在卷可按，素行尚可，並考
    量其為供自己所騎機車懸掛使用之便而侵占他人機車號牌之
    動機，犯罪所得機車號牌1 面之價值，並於次日旋即為警查
    獲，對於法益所生侵害之程度，及其犯罪後之態度等一切情
    狀，量處如主文所示之刑，並諭知易服勞役之折算標準，以
    資儆懲。
四、又被告乙○○前無因犯罪經法院判刑確定之紀錄，已如前述
    ，此因一時失慮而誤罹刑章，諒經此偵審程序及刑之宣告，
    應知所警惕，另考量其現因家暴事件受害而經安置於指定處
    所，生活單純，應無再犯之虞，前開宣告之刑以暫不執行為
    適當，爰併諭知緩刑2 年，以勵自新。
據上論斷，應依刑事訴訟法第284 條之1 、第299 條第1 項前段
，刑法第337 條、第42條第3 項、第74條第1 項第1 款，刑法施
行法第1 條之1 ，判決如主文。
案經檢察官李茂增到庭執行職務
中    華    民    國    99    年    4     月    30    日
                  刑事第十九庭  法  官  陳松檀
上正本證明與原本無異。
如不服本判決應於收受判決後10日內向本院提出上訴書狀，並應
敘述具體理由；其未敘述上訴理由者，應於上訴期間屆滿後20日
內向本院補提理由書（均須按他造當事人之人數附繕本）「切勿
逕送上級法院」。
中    華    民    國    99    年    4     月    30    日
                                書記官  彭帥雄
附錄本判決論罪科刑法條全文
中華民國刑法第337條
（侵佔遺失物罪）
意圖為自己或第三人不法之所有，而侵佔遺失物、漂流物或其他
離本人所持有之物者，處5 百元以下罰金。

司法院資訊處製作；財團法人民間司法改革基金會備份。
